【裁判字號】    90,抗,318
【裁判日期】    900801
【裁判案由】    誣告
【裁判全文】
臺灣高等法院刑事裁定                                九十年度抗字第三一八號
    抗  告  人
    即  自訴人  甲○○
    被      告  乙○○
右列抗告人因自訴被告誣告案件，不服臺灣桃園地方法院，中華民國九十年四月三日
所為裁定（八十九年度自字第一二八號），提起抗告，本院裁定如左：
    主  文
抗告駁回。
    理  由
一、自訴意旨略以：伊於民國八十六年五月十五日晚上八時許，至桃園縣中壢市○○
    路觀光夜市經營之攤位，取出菜刀準備料理餐飲，後因酒醉始將菜刀置於桌上並
    坐於桌旁醒酒，被告乙○○（按係自訴人之妻弟）回到攤位後亦在切菜，之後，
    上開菜刀仍擱置桌上，伊僅對被告說一句「法律是公平的」，在心裡則罵不要臉
    ，被告明知伊並無殺人意圖，竟向桃園縣警察局中壢分局興國派出所報案誣指伊
    涉有殺人罪，因認被告涉有誣告罪嫌云云。
二、按法院或受命法官於自訴案件第一次審判期日前，依訊問自訴人及蒐集、調查證
    據結果，認為案件有刑事訴訟法第二百五十二條至第二百五十四之情形者，得以
    裁定駁回自訴，同法第三百二十六條第三項定有明文。次按誣告罪之成立以意圖
    使他人受刑事處分或懲戒處分，而為虛偽之告訴告發報告者為要件。所謂虛偽係
    指明知無此事實故意捏造而言，若告訴人誤認有此事實或以為有此嫌疑，自不得
    指為虛偽，即難科以本罪，最高法院二十年上字第七一七號判例、四十年台上字
    第八八號判例可資參照。
三、經查：被告與自訴人於八十六年五月一日凌晨，在前揭夜市攤位，因細故發生爭
    執，自訴人竟持菜刀砍傷被告，致被告受有左臉至左耳利器傷十乘零點三公分、
    左側頭部利器傷七乘零點五公分之傷害，被告乃對自訴人提起傷害告訴（自訴人
    涉嫌傷害部分，業經原審以八十六年度易字第二六四六號，判處有期徒刑四月確
    定），嗣於同年五月十五日前開傷害案經檢察官開庭偵查後，同日晚間自訴人至
    其配偶劉月環及被告共同經營之攤位，持攤位上之菜刀一把置於桌上並以「上次
    沒把你砍死，是你祖上有德，今天到法院，我也出來了，法律是公平的，你不要
    臉，幹你娘，我現在手上的這把刀比上一次那把還大」等語恐嚇及侮辱被告，使
    被告心生畏懼，並致生危害於安全之事實，業經原審八十六年度易字第二八○五
    號案件依恐嚇危害安全罪判處自訴人有期徒刑三月，經自訴人上訴後，並經本院
    判決上訴駁回確定在案（八十六年度上易字第五七四六號），其後自訴人聲請再
    審，亦經本院以八十九年度聲再字第二二○號案件裁定再審之聲請駁回，有各該
    裁判書影本一份（原審卷第二十四頁至第二十七頁、第二十二頁至第二十三頁、
    第三十五頁至第三十六頁）附卷可稽。次查，被告於上開恐嚇案件中雖曾於警訊
    、檢察官偵查中指訴：「當時甲○○到攤位時，有客人在吃東西，甲○○就罵我
    髒話，客人吃完東西走開，甲○○就從我切菜的桌上取得菜刀拿在手上，恐嚇要
    殺我，因此我害怕，就趕快跑到派出所報案；甲○○坐在椅子上，一直罵我，恐
    嚇說準備要殺死我，當時他手持菜刀，邊罵我，手邊一直揮動著菜刀，菜刀一直
    指向我，我要告甲○○持刀恐嚇」、「他拿刀在我面前揮舞，還罵我三字經，並
    說要置我於死」（原審卷第十二頁正、反面，第十九頁）等語，惟被告確有持刀
    恐嚇及出言悔辱等情，業據證人即自訴人之配偶劉月環於警訊及檢察官偵查中證
    述：「我先生到攤位裡，先到裡面拿了一把菜刀，便坐在椅子上，‧‧‧我記得
    當時他對我弟弟（按即本件被告）說『上次沒把你砍死，是你祖上有德，今天到
    法院，我也出來了，法律是公平的，我現在手上的這把刀，比上一次那把還大』
    等等恐嚇語句，當時我與我弟弟被嚇到了，連客人也被嚇走了，我弟弟被這些恐
    嚇的言語嚇到後，只好求助警方」、「上次沒把你砍死，是你祖上有德，今天到
    法院，我也出來了，法律是公平的，我現在手上的這把刀，比上一次那把還大；
    他是拿刀放在我弟面前的桌上，並罵他三字經」等語屬實（原審卷第十八頁、第
    二十頁正、反面），並經前開案件判處罪刑確定在案，衡諸常情，一般人突遇此
    情狀，皆生畏怖之情，況被告前已遭自訴人持刀傷害，驚恐之情更甚常人，參以
    當日自訴人又將菜刀置於桌上並以加害生命、身體之言語恫嚇被告等情觀之，足
    認被告因而認自訴人欲持菜刀恐嚇後加以殺害致心生畏懼而前往派出所提出告訴
    ，實乃防衛其生命權、身體權之正當手段，其主觀上顯無意圖使他人受刑事處分
    之故意，而為虛偽告訴，縱自訴人未為進一步之殺害行為，然被告告訴之事實既
    非故意捏造，僅係出於自訴人持刀恐嚇後驚恐並為防衛其自身權利而為申告，自
    難認被告有以意圖使自訴人受刑事處分始虛構事實而為申告，核與誣告罪之構成
    要件不符。
四、此外，復查無其他積極證據，足資證明被告有何誣告犯行，原審以被告犯罪尚屬
    不能證明，而為駁回自訴之裁定，核無不合。抗告意旨略以：抗告人並無恐嚇及
    傷害被告之行為，抗告人僅對被告說一句「法律是公平的，你不要臉。」，並將
    手中菜刀放在桌上而已，詎料被告竟於警訊及偵察中誣指抗告人一邊拿菜刀揮舞
    ，一邊恐嚇被告並不時口吐髒話，進而拿刀欲砍被告，被告實有捏造事實，惡意
    使抗告人受刑事處分之誣告行為，且其誣告之意圖甚明等語指摘原裁定不當，惟
    被告之前曾遭抗告人傷害，案發當日抗告人又將菜刀置於桌上並以加害生命、身
    體之言語恫嚇被告等情觀之，抗告人客觀上表現於外之行為，既使人懷疑其有恐
    嚇罪嫌，則被告以該事實，向該管公務員提出自訴人犯罪之告訴，顯難認係誣告
    ，而抗告人尚因被告之告訴涉犯傷害、恐嚇罪嫌，亦經原審判處罪刑已如前述自
無虛構、捏造事實情事，亦難認有誣告之犯意，抗告人猶執陳詞指摘原裁定不當
    ，為無理由，予以駁回。
據上論斷，應依刑事訴訟法第四百十二條裁定如主文。
中      華      民      國      九十      年      八      月     一     日
                                      臺灣高等法院刑事第二十五庭
                                          審判長法  官  許  國  宏
                                                法  官  林  勤  純
                                                法  官  洪  光  燦
右正本證明與原本無異。
不得再抗告。
                                                書記官  陳  玉  嬋
中      華      民      國      九十      年      八      月     一     日


司法院資訊處製作；財團法人民間司法改革基金會備份。
